【裁判字號】    89,自,431
【裁判日期】    891023
【裁判案由】    詐欺
【裁判全文】
台灣台中地方法院刑事裁定                          八十九年度自字第四三一號
    自  訴  人  丙○○○有限公司  設台中市○○路七二三號
    代  表  人  丁○○
    被      告  乙○○
                甲○○
右列被告等因詐欺等案件，經自訴人提起自訴，本院裁定如左：
    主      文
自訴駁回。
    理      由
一、按法院或受命法官，得於第一次審判期日前，訊問自訴人及蒐集或調查證據，其
    結果如認案件有刑事訴訟法第二百五十二條至第二百五十四條之情形者，得以裁
    定駁回自訴，同法第三百二十六條第三項、第一項定有明文。
二、本件自訴意旨略以：被告乙○○及甲○○共同基於意圖為自己不法所有之犯意聯
    絡，明知無支付能力，竟仍於民國（下同）八十九年一月十五日，由被告乙○○
    向自訴人承租車牌號碼為Ｅ九--八八二九號自用小客車一輛，並由被告甲○○為
    連帶保證人，約定租期為一個月，租金四萬元，致自訴人不疑有他而交付前開自
    用小客車，乃被告二人於租得前開自用小客車後，並依約還車，且將之侵占入己
    ，因認被告二人均涉有刑法第三百三十九條第一項之詐欺取財罪及同法第三百三
    十五條第一項之侵占罪嫌云云。
三、本件自訴人認被告二人涉有詐欺取財及侵占，無非以被告二人未依約返還車輛且
    經催討無著為其論據。經查按犯罪事實應依證據認定之，無證據不得推定其犯罪
    事實，刑事訴訟法第一百五十四條定有明文。又刑法第三百三十九條第一項詐欺
    取財罪之成立，須行為人主觀上有為自己或第三人不法之所有，客觀上係以詐術
    使人將本人或第三人之物交付為構成要件。而所謂以詐術使人交付財物，必須行
    為人確有施用詐術，被詐欺人因其詐術陷於錯誤，而交付財物之因果聯鎖。若其
    並未施用詐術，或所用方法不能認為詐術，或不致使人陷於錯誤，即不構成該罪
    。（最高法院四十六年台上字第二六０號判例參照）。又刑法第三百三十五條第
    一項之侵占罪，以行為人將自己持有他人之物，易持有為所之意而將之侵占入己
    ，換言之，行為所侵占之物須為他人所有始足當之，如該物本屬行為人所有，則
    與侵占罪之構成要件不符，尚難以該罪相繩。又解釋意思表示，應探求當事人之
    真意，不得拘泥於所用之辭句，民法第九十八條定有明文。訊據被告二人固坦承
    未將自用小客車返還自訴人及未依約繳納指定之租金等情不諱，惟均堅決否認有
    何詐欺取財及侵占之犯行，被告乙○○辯稱略以：車子係向自訴人購買而非租賃
    ，伊有依約繳納二期，共八萬元，後因沒有工作而無法續繳，現已將車子還給自
    訴人，且已與自訴人達成民事和解，並非詐欺及侵占等語。被告甲○○辯稱略以
    ：伊與乙○○係兄弟關係，伊只是當保證人，並無詐欺或侵占等語。經查本件被
    告二人與自訴人雖簽定有車輛借用約定承諾切結書，惟當事間之真意係買賣而非
    租賃，其方式為自訴人先將前開自用小客車移轉予被告乙○○使用，期限為一年
    ，如被告乙○○有依約繳納價金，則一年後該車即屬被告乙○○所有，此為自訴
    人及被告二人所自承，是本件契約性質實際上係買賣而非租賃，被告乙○○每月
    所繳納者並非租金，而係買賣價金，換言之，即於契約成立當時，自訴人將自用
    小客車移轉予被告乙○○占有使用，買賣價金則由買受人即被告乙○○分期繳納
    ，如被告乙○○均依約定期限繳納，屆期該自用小客車即屬被告乙○○所有。是
    被告乙○○主觀上認該自用小客車於買賣契約成立當時即屬伊所有，而買賣價金
    則分期支付，雖被告乙○○事後未依約履行前開約定，惟其主觀上既認該自用小
    客車係其所有，縱或被告乙○○未將該自用小客車返還於自訴人，其主觀上尚無
    不法所有之意圖，實難以侵占罪相繩。次查被告於與自訴人簽定契約時，均有提
    供國民身分證等證件交付自訴人，此為自訴人所不否認，復有該契約書附件可參
    ，況被告乙○○益已支付八萬元之價金，亦據自訴人代表丁○○到庭陳述在卷，
    且雙方亦已達成民事和解，此有和解書影本在卷足憑，益徵被告乙○○於交易之
    初即乏不法所有之詐欺意圖，尚難以詐欺取財罪相繩。末查被告甲○○與被告乙
    ○○易同胞兄弟，被告甲○○係基於兄弟之情始出賣做被告甲○○購買該車之連
    帶保證人，且該自用小客車亦均由被告張開霖在使用，被告甲○○未曾使用過，
    既乏積極證據足認被告甲○○涉有詐欺及侵占之犯行，實難僅因其為連帶保證人
    而主債務人未依約履行即遽論連帶保證人以詐欺取財及侵占罪，本件應屬債務是
    否履行之民事糾葛。此外，本院復查無其他積極證據足認被告二人共同涉有詐欺
    取財罪及侵占罪，是自訴人所指認被告二人所涉之詐欺取財罪及侵占罪，其犯罪
    嫌疑均屬不足。揆諸首揭說明，本件爰以裁定駁回自訴。
據上論斷，應依刑事訴訟法第三百二十六條第三項、第二百五十二條第十款，裁定如
主文。
中    華    民    國        八十九      年      十      月     二十三   日
      台灣台中地方法院刑事第六庭
                                      法  官  簡  賢  坤
右正本證明與原本無異。
如不服本裁定，應於裁定送達後五日內向本院提出抗告狀。
                                      書記官
中    華    民    國      八十九      年       十      月     二十三    日


司法院資訊處製作；財團法人民間司法改革基金會備份。
